【裁判字號】    96,交易,59
【裁判日期】    970827
【裁判案由】    過失致死
【裁判全文】
臺灣臺東地方法院刑事判決              96年度交易字第59號
公  訴  人  臺灣臺東地方法院檢察署檢察官
被      告  丙○○  原名許美.
選任辯護人  邱聰安律師
上列被告因過失致死案件，經檢察官提起公訴（96年度偵字第17
36號），本院判決如下：
    主  文
丙○○因過失致人於死，處有期徒刑拾月。
    事  實
一、丙○○於民國96年5月23日12時，駕駛車牌號碼5337-MK號自
    小客車，沿臺東縣臺東市○○路○ 段內線快車道，由南往北
    方向行駛，於行經臺東市○○路○ 段與重慶路口時，應注意
    汽車行駛時，行經閃光黃燈號誌之交岔路口，應減速接近，
    注意安全，小心通過，並應注意車前狀況，隨時採取必要之
    安全措施，而依當時情況天候為晴，視距良好，路面無障礙
    物，無不能注意之情事，竟疏未注意上情，貿然行駛，適有
    林瑞欽騎乘PUF-343 號機車載同郭炳煌，沿臺東縣臺東市○○路由西往東方向亦行駛至該路口，疏未注意機車行經閃紅
    燈號誌之交岔路口，支線道車應暫停讓幹線道車先行而通過
    該路口，丙○○因煞車不及而撞擊林瑞欽所騎乘之機車，林
    瑞欽、郭炳煌因而人車倒地，林瑞欽因腦挫傷、氣血胸，郭
    炳煌因腦挫傷、出血，均送醫不治死亡。
二、案經林瑞欽、郭炳煌家屬甲○○、丁○○、郭馨瑩、戊○○
    訴由臺東縣警察局臺東分局報請臺灣臺東地方法院檢察署檢
    察官偵查起訴。
    理  由
壹、程序方面：
一、本件檢察官認被告犯刑法第276條第1項之過失致人於死罪嫌
    而提起公訴，屬刑事訴訟法第376條第1款之罪，依同法第28
    4條之1規定，第一審得由法官一人獨任審判。
二、本件被告丙○○所為不利於己之陳述，並無出於強暴、脅迫
    、利誘、詐欺、疲勞訊問、違法羈押或其他不正之方法，亦
    非違反法定障礙事由經過期間不得訊問或告知義務之規定而
    為，依刑事訴訟法第156條第1項規定，應認其有證據能力。
三、按被告以外之人於審判外之言詞或書面陳述，除法律有規定
    者外，不得作為證據，刑事訴訟法第159條第1項定有明文。
    又被告以外之人於偵查中向檢察官所為陳述，除顯有不可信
    之情況者外，得為證據，同法第159條之1第2 項定有明文。
    證人乙○○、庚○○於檢察官偵查時具結所為之證述，被告
    未曾提及檢察官在偵查時，有任何不法取供之情形，是客觀
    上並無顯不可信之情況，且被告於本院並聲請傳訊證人庚○○到庭進行詰問，其等於偵查中之證言自具有證據能力。
四、本件認定事實所引用之卷內其他卷證資料（包含臺東縣警察
    局道路交通事故現場圖、道路交通事故調查報告表、診斷證
    明書、驗斷書、相驗屍體證明書、臺灣省花東區車輛行車事
    故鑑定委員會鑑定意見書、臺灣省車輛行車事故覆議鑑定委
    員會函），並無證據證明係公務員違背法定程序所取得，且
    檢察官、被告於本院準備程序及審判期日時均表示無意見而
    不予爭執，且迄至言詞辯論終結前亦未再聲明異議，依刑事
    訴訟法第159條之4之規定，本件認定事實所引用之證據，均
    有證據能力。至現場照片、相驗照片乃以機械之方式所留存
    之現場影像，並非供述證據，亦無傳聞法則之適用，且與本
    案具有關聯性，而上開照片係經偵辦員警合法取得，自應認
    為有證據能力。
貳、實體方面：
一、訊據被告固承認有於上開時間駕駛車牌號碼5337-MK 號自小
    客車，沿臺東縣臺東市○○路○ 段內線快車道，由南往北方
    向行駛，於行經臺東市○○路○ 段與重慶路口時，與林瑞欽
    騎乘之PUF-343 號機車載同郭炳煌發生車禍事故等情，惟矢
    口否認有何過失致死犯行，辯稱：其當時行駛主要幹道，路
    口號誌為閃黃燈，對方是支線道路口號誌閃紅燈，且對方有
    喝酒，係被害人林瑞欽的機車來撞擊其車子的輪胎，其要煞
    車已來不及，對方撞到其車子左前輪胎後，其就意識不清而
    昏迷，且受傷住院，其現在有服用憂鬱症的藥，沒有工作，
    也已賠償對方家屬強制險部分各新台幣（下同）150 萬元，
    其沒有過失，是對方喝酒騎車來撞其自小客車的云云。辯護
    人亦為被告辯護稱：以現場圖之煞車痕換算被告之時速約為
    40 公里，車子在閃黃燈柱前5公尺就開始煞車，直到越過該
    閃黃燈柱4公尺左右停止，停止後尚未達路口中央，由現場
    圖示可以證明被告在十字路口中心點10幾公尺前就有開始減
    速煞車的準備，被害人方面，號誌是閃紅燈，應該停車，且
    兩位被害人的酒精濃度很高，已經達到酒醉的程度，以至於
    連閃紅燈都沒有停止，而被告左前輪輪胎被撞破，可以證明
    被害人的車速並非如證人所言速度很慢，證人乙○○、庚○○所言多有不實，被告並無過失，請諭知被告無罪等語。惟
    查：
（一）被告與被害人林瑞欽、郭炳煌於上揭時、地發生車禍，致
      林瑞欽受有頭部外傷、胸腹部挫傷等傷害，並因腦挫傷、
      氣血胸不治死亡，致郭炳煌受有頭部外傷，因腦挫傷、出
      血而死亡之事實，為被告所不否認，並有臺東縣政府警察
      局臺東分局交通事故處理小組道路交通事故現場圖、調查
      報告表（一）（二）、交通事故現場照片在卷可資佐證，
      而被害人林瑞欽、郭炳煌確分別因本件車禍受有腦挫傷、
      氣血胸及腦挫傷、出血而死亡，亦經臺灣臺東地方法院檢
      察署檢察官督同檢驗員相驗屬實，有相驗屍體證明書、驗
      斷書、勘驗筆錄、相驗照片等附卷可憑。
（二）被告及其辯護人雖均辯稱被告並無過失，且以上揭情詞置
      辯，然證人乙○○於偵查中證稱：「和林瑞欽、郭炳煌為
      朋友關係，當天我、庚○○、林瑞欽、郭炳煌約到安東塑
      膠旁興農農藥店對面的小吃店吃飯，吃完飯後、庚○○付
      錢，並用機車載我及他的大女兒，林瑞欽騎機車載郭炳煌
      騎在前面，我們騎那一條路要穿越外環道路回郭炳煌的家
      ，我看到一台白色自小客車，速度至少每小時100 公里，
      後面有一台軍車，我看到白色自小客車直接撞擊林瑞欽所
      騎機車右邊，我認為是直接就撞擊機車的中間，撞擊後林
      瑞欽身體就直接到自小客車的擋風玻璃及引擎蓋上，我不
      知道林瑞欽的身體在引擎蓋及擋風玻璃上的姿勢是怎樣，
      郭炳煌直接飛起來落在安全島旁的馬路上，我看到郭炳煌
      嘴巴一直吐血，接著七孔流血，被告駕駛的車蛇行將近20
      公尺，往旁邊煞停後，林瑞欽才掉下來在路旁的馬路上。
      」、「（問：你是被庚○○載，為何看的比庚○○清楚？
      ）因為我知道前面是兩個老人，我們出門都會互相照顧，
      我的眼睛一直看著他們，所以從頭到尾我都看的很清楚」
      「林瑞欽載郭炳煌的速度約每小時15到20公里左右，且當
      時要過路口，速度更慢，且他平時一般騎車也只有30公里
      左右，因為都是在田邊附近工作，林瑞欽騎車很正常，是
      直直騎過去，沒有任何搖晃，但我有聽到郭炳煌大叫一聲
      「著了」（台語），我們所騎的機車距離林瑞欽的機車約
      2、3公尺」、「（問：如果你們距離林瑞欽的機車這麼近
      ，不會被撞擊碎落物噴到？）我們已經騎上被告行車道的
      對向車道上，但被告撞擊林瑞欽的機車，速度很快，直接
      把他推過去，所以碎落物沒有噴到我們，我有看到白色車
      疾駛而來，再看到撞擊，再看到郭炳煌倒下去前面有噴白
      霧的情形」等語；證人庚○○於偵查中證稱：「我也是看
      到白色自小客車直接撞擊機車，一撞擊，郭炳煌就飛起來
      ，我還看到有白煙及東西到處噴濺，好像是爆炸一樣，郭
      炳煌落在被告的原車道前方寫有『禁行機車』的旁邊，我
      看到郭炳煌的頭部有血，就趕快打電話給郭炳煌的家人。
      發生的瞬間很快，因為騎車，還要顧我前座的大女兒，沒
      有注意到其他的細節。林瑞欽騎機車載郭炳煌的時速約15
      到20公里，我騎機車載女兒，一般也不會超過30公里，且
      當時要過馬路，速度更慢，林瑞欽一路上騎車都非常穩定
      ，並沒有搖晃的情形。」等語，於本院審理中結證稱：林
      瑞欽、郭炳煌發生車禍當天中午，林瑞欽、郭炳煌、乙○○及伊四人及伊女兒一起在小吃店吃中飯，共吃二百多元
      ，是伊請的，沒有喝酒，才會在那個時間離開，若有喝酒
      就會一直在小吃店坐，為何死者的血液裡面有驗出酒精濃
      度，伊不知情。吃完飯後，林瑞欽搭載郭炳煌，騎乘林瑞
      欽的機車，伊騎自己的機車載伊女兒及乙○○，從中華路
      往東經過路邊的一個佛像，經過外環道，路名不知道，當
      時路口有一個閃黃燈，那裡沒有紅綠燈，伊聽到郭炳煌說
      「著了」（台語），之後就看到郭炳煌飛起來，飛的很高
      ，應該有超過一個人的高度，之後郭炳煌倒地，伊就騎機
      車到郭炳煌家叫人。伊就是看到一台車子拖著郭炳煌的機
      車往前拖行，但是分隔島的中央有樹木，有時候看不清楚
      。伊騎機車的速度都很慢，就聽到碰的一聲，郭炳煌就飛
      起來，機車就被車子拖行。伊看到郭炳煌飛起來後，就停
      在路口沒有繼續騎過去路口，如果繼續騎過去就看不到林
      瑞欽車子被拖行的情況。伊看到林瑞欽的車子被撞到、郭
      炳煌飛起來時，伊自己機車的位置是在閃燈的號誌下停止
      線處，林瑞欽的機車剛過路口中央突出安全島，就被撞到
      了，林瑞欽的機車被撞時就在如相驗卷第24頁上方照片編
      號1所示重慶路與臨海路三段交叉路口，過安全島位置。
      該路口究竟是閃黃燈或是閃紅燈，伊沒有注意，就是只有
      單一個燈號的號誌，看起來就是黃色的。」等語。上開二
      證人均證述係看到被告之白色自小客車直接撞擊林瑞欽之
      機車，郭炳煌有飛起而掉落，並機車被拖行之情形。按撞
      擊乃一瞬間所發生之事，二證人若非親眼目擊該撞擊情形
      ，何以得敘述所見經過之次序，且所述主要情節亦相同；
      而由現場照片及現場圖可看出，被告之自小客車左前車頭
      全毀變形、左前輪爆胎、前擋風玻璃毀損，林瑞欽之機車
      右側車身毀損、車體變形、左側車身尚完好，碎落物散落
      位置均在過路口後，機車刮地痕長52.1公尺，郭炳煌、林
      瑞欽倒地位置相距有19.8公尺，與上開證人所述自小客車
      撞擊機車右邊，郭炳煌飛起落地、機車被拖行之情節相符
      ，是上開證人所述自小客車撞擊機車之情節，堪認為真實
      ，被告辯稱本件車禍是林瑞欽騎機車撞擊其自小客車，尚
      非可採。
（三）又關於被告車速問題，被告於警詢自承當時車速約65至68
      公里，至本院審理時則稱當時車速約50至60公里，辯護人
      則為被告辯護稱被告自小客車左煞痕長9.7 公尺、右煞痕
      長9.6 公尺，煞痕起點在閃黃燈柱前5.6（左）、5.8（右
      ）公尺之前，煞痕終點在過閃黃燈柱4.1（左）及3.8（右
      ）公尺處，肇事路段為舊柏油路面，依一般公路汽車煞車
      距離，行車速度對照表，其煞車痕長9.7 公尺，換算車速
      約在40公里強，煞車反應距離8.32公尺左右，即被告於18
      公尺前就發現被害人衝入其前方，即被告行經該路口，在
      發現被害人18公尺前即已注意車前人車狀況，減速至時速
      40公里左右，並作隨時煞車之準備，被告有減速慢行、小
      心通過並無過失等語。然查被告上開有關其時速之陳述，
      均在50公里以上，並無減速至40公里之情形，而依現場圖
      觀之，在被告自小客車煞痕終點後，被告自小客車仍越過
      該路口繼續前行，且左前輪印痕長達約69公尺，則衡情，
      兩車撞擊後，若被告有減速慢行並作隨時煞車之準備者，
      自小客車即應停止於煞車痕終點處，而非往前繼續行駛，
      是辯護人所辯被告已於發現被害人18公尺前減速至時速40
      公里云者，亦非可採，辯護人所辯不足為有利於被告之認
      定。
（四）綜上，本件車禍應係被告行經閃黃燈號誌之交岔路口，未
      減速接近，小心通過所致；且本件經送臺灣省花東區車輛
      行車事故鑑定委員會鑑定，其分析意見亦認參酌現場圖跡
      證、被告自小客車之煞車痕、被害人機車之刮地痕、被告
      自小客車之輪胎痕、散落物、車損情形、二車停止位置、
      林瑞欽酒測值等研析，被害人酒精濃度過量駕車行經閃紅
      燈號誌路口時，支線道車未暫停讓幹線道車先行，被告則
      行經閃黃燈號誌路口，未減速接近，注意安全，小心通過
      ，致二車相撞及肇事，而同此見解。
（五）按駕駛人應注意車前狀況，並隨時採取必要之安全措施；
      又閃光黃燈表示「警告」車輛應減速接近注意安全小心通
      過，閃光紅燈表示「停車再開」，車輛應減速接近，先停
      止於岔路口前，讓幹道車輛優先通行後認為安全方得續行
      ，道路交通安全規則第94條第3 項、道路交通號誌設置規
      則第211條第1項第1款、第2款分別定有明文。被告於上揭
      時地駕駛自小客車，自應注意前開規定，而依道路交通事
      故調查表之記載，當時路面乾燥、無缺陷、視距良好等情
      形，被告並無不能注意之情事，竟疏未注意，於途經案發
      之交岔路口前，未遵守閃光黃燈之指示，減速慢行，導致
      本案交通事故之發生，使被害人二人分別受有前述之傷害
      而死亡，則被告就本案交通事故之發生，自有過失，其過
      失行為與被害人二人死亡結果之發生，顯具有相當因果關
      係無誤。至被害人林瑞欽因酒後駕車及行經閃紅燈號誌路
      口時，支線道車未暫停讓幹線道車先行，而就車禍事故之
      發生，亦與有過失，然此並不能脫免因被告之上開過失行
      為導致被害人二人死亡之因果關係及過失責任，併此敘明
      。
二、核被告所為，係犯刑法第276條第1項之因過失致人於死罪。
    被告一過失行為分致林瑞欽、郭炳煌二人死亡，為一行為而
    觸犯數罪名，為想像競合犯，應從一重處斷。爰審酌被告之
    過失程度，造成被害人二人死亡，對被害人及其家屬所造成
    無法回復之損害，以及犯後否認犯行之態度，事後雖已賠償
    強制責任險各150 萬元，然未與被害人家屬達成和解賠償家
    屬之損害，被告之過失程度，及其品行、犯罪之手段、智識
    程度、其亦因被害人林瑞欽之過失而受有傷害等一切情狀，
    量處如主文所示之刑，以示懲儆。
據上論斷，應依刑事訴訟法第284條之1、第299條第1項前段，刑
法第276條第1項、第55條，刑法施行法第1條之1第1項、第2項前
段，判決如主文。
本案經檢察官己○到庭執行職務。
中    華    民    國    97    年    8     月    27    日
                  交通法庭    法  官  蔡玉雪
以上正本證明與原本無異。
如不服本判決應於收受本判決後10日內向本院提出上訴書狀；上
訴書狀應敘述具體理由。未敘述上訴理由者，應於上訴期間屆滿
後20日內向本院補提理由書狀（均須按他造當事人之人數附繕本
）。「切勿逕送上級法院」。
告訴人或被害人對於本判決如有不服，請書具不服之理由狀，請
求檢察官上訴者，其上訴期間之計算係以檢察官收受判決正本之
日期為準。
                              書記官  陳昭穎
中    華    民    國    97    年    8    月      27   日
附錄本案論罪科刑法條全文：
刑法第276條
因過失致人於死者，處2年以下有期徒刑、拘役或2,000元以下罰
金。
從事業務之人，因業務上之過失犯前項之罪者，處5 年以下有期
徒刑或拘役，得併科3,000元以下罰金。


司法院資訊處製作；財團法人民間司法改革基金會備份。
